臺灣臺中地方法院刑事判決　　　　　　93年度重訴字第2756號
公　訴　人　台灣台中地方法院檢察署檢察官
被　　　告　戊○○
選任辯護人　林志忠律師
　　　　　　廖美智律師
被　　　告　丙○○
上列被告因殺人等案件，經檢察官提起公訴（93年度偵字第1286
5號），本院判決如下：
    主    文
戊○○殺人，處無期徒刑，褫奪公權終身。扣案之菜刀壹把、黑
色塑膠袋玖個、尼龍帆布袋參個（包括縫合其上之塑膠繩）均沒
收。
丙○○共同遺棄屍體，處有期徒刑捌月。扣案之黑色塑膠袋玖個
及尼龍帆布袋參個（包括縫合其上之塑膠繩）均沒收。
　　　　 犯 罪 事 實
一、戊○○於民國（下同）八十九年間參加台大聯誼社聯誼活動
    結識丙○○，事後丙○○對戊○○展開追求，並持續維持聯
    絡，嗣戊○○於九十一年間至台中工作，惟雙方仍有聯絡。
    另戊○○因修理行動電話之故，結識在台中縣龍井鄉○○路
    四十之三號開設「芊虹通訊行」之有婦之夫趙寅昌，二人進
    而成為男女朋友關係，趙寅昌並常住宿於戊○○所承租之台
    中縣龍井鄉○○路四十五之三號三樓住處，但丙○○仍不認
    識趙寅昌，亦不知戊○○與趙寅昌交往之事，此後戊○○即
    維持一方與趙寅昌交往，一方常於週末與丙○○見面之三角
    關係。嗣於九十二年間，趙寅昌向戊○○稱其已無法再持續
    此種外遇關係，遂向戊○○表示欲分手，然戊○○心有不甘
    ，遂開始藉故騷擾趙寅昌，期間並常至趙寅昌開設之通訊行
    賴著不走，欲等趙寅昌回來，店員並曾報請管區員警將戊○○帶走，最嚴重一次係於九十三年五月間，戊○○又至通訊
    行找趙寅昌，二人發生爭吵後並大打出手，至此二人之感情
    已嚴重交惡，然趙寅昌始終無法下定決心與戊○○決裂，二
    人繼續糾纏。嗣於九十三年七月間，戊○○因已無法再忍受
    趙寅昌之刻意躲避，竟萌生殺人之犯意，預謀要致趙寅昌於
    死地，其先於九十三年七月九日晚上十一時許，以其門號0
    000000000號之手機打電話給趙寅昌，並連續以發
    送簡訊之方式〔內容為：「阿娜答人晚上比較涼要多穿一點
    衣服勉（免之誤）得著涼讓我心疼了喔還有昨天你尚未完成
    要做的愛　只要你來我一定馬上服務讓你滿意為止等你我也
    不倦念倒是一種幸福吧〕計誘趙寅昌赴約，復於同年七月十
    日凌晨零時許，以其租屋處附近位於台中縣龍井鄉○○路三
    一之十四號「ＯＫ便利商店」前之（０四）0000000
    0公用電話打電話給在台北住處的丙○○，向丙○○佯稱因
    伊肚子痛，要丙○○立刻南下台中陪同伊去看醫生，實則其
    是要先殺死趙寅昌後，再利用丙○○協助其遺棄屍體。待一
    切準備就緒後，趙寅昌於收到前開簡訊後，乃於同年七月十
    日凌晨約零時五十四分打電話給戊○○後，即前往前開戊○○之租屋處。等趙寅昌到達後，戊○○竟以自備之Ｔｒｉａ
    ｚｏｌａｍ及Ｅｓｔａｚｏｌａｍ二種鎮靜安眠藥混合於不
    明之飲料中，乘機使趙寅昌喝下，趙寅昌喝下後旋即陷入昏
    睡狀態，戊○○見趙寅昌已不醒人事，即以其所有之菜刀，
    從趙寅昌之左前頸及右頸部切割，致趙寅昌大量出血而休克
    死亡，待趙寅昌死亡後，戊○○復基於毀損屍體之犯意，利
    用同一把菜刀順著同一切割傷口大力往下壓切割，致使趙寅
    昌之頭顱與身體分離。斯時因戊○○準備搬家，故住處內放
    有多個黑色塑膠袋及膠布，其先以膠布層層貼住趙寅昌的臉
    部，旋以六個黑色塑膠袋層層包裹趙寅昌之身體，再用三個
    黑色塑膠袋層層包裝趙寅昌之頭顱，包裝過程中復將趙寅昌
    所穿戴之戒指卸下，避免他人辨識屍體身分。待包裝好頭顱
    及屍體後，旋即清理現場，並於同日凌晨四時八分許打電話
    給丙○○，問其是否已到達台中〔斯時丙○○人早於凌晨三
    時四十五分許在台中縣龍井鄉○○路二一號之「福客多便利
    商店」（二人以前見面約定等候之處）等候〕，丙○○告知
    戊○○其已在福客多便利商店，戊○○則遲至凌晨五時二十
    七分許，始騎乘機車前去福客多便利商店將丙○○載回戊○○之上開租住處。二人回到戊○○之上開租住處後，丙○○
    一進門發現房間內放有一個黑色大塑膠袋及紙箱，戊○○遂
    命丙○○將塑膠袋裝入紙箱，惟因紙箱破裂，丙○○乃問戊○○此為何物？怎麼那麼重，戊○○謊稱那是室友留下來外
    國進口的充氣娃娃，丙○○便用手撥弄該塑膠袋，結果發現
    手上沾有血跡，戊○○復訛稱因為充氣娃娃是進口的，故有
    人造血比較逼真，然此時丙○○已認知塑膠袋內所裝為屍體
    ，戊○○並將上開兇刀交給丙○○保管。二人休息至早上八
    、九時許，戊○○騎乘機車搭載丙○○先前往望高寮尋找棄
    屍地點，之後早上十時許再前往澄清醫院看病，看病過程中
    戊○○打電話向不知情之卓炳煌佯稱要借車搭載親戚去探視
    正在台中榮總住院的父親，雙方約定借用一個小時，並在晚
    上八時許至台中市○○路與篤行路口交車。嗣後戊○○騎機
    車載丙○○前往澄清醫院附近之大賣場購買針線，再至位於
    台中市○○區○○路一五二號之「萬大麻布行」購買三個大
    型粉紅色尼龍帆布袋。二人回到上開住處後，合力將裝有趙
    寅昌屍體之塑膠袋裝入尼龍帆布袋內，並用所買之針線將麻
    袋縫合。到了晚上，戊○○騎乘機車搭載丙○○前去向卓炳
    煌取車，再由戊○○駕駛該車號六Ｌ─０五四三號之銀色休
    旅車回到住處。到了住處，丙○○與戊○○二人乃共同基於
    遺棄屍體之聯絡犯意，合力將裝有趙寅昌屍體之麻袋從上開
    三樓住處搬至樓下休旅車內，拖行過程中丙○○見在巷子內
    又滲出血水沾在馬路上，期間戊○○並乘機將裝有趙寅昌頭
    顱之塑膠袋拿上車子。旋即由戊○○開車，二人驅車前往台
    中縣大肚鄉○○路回教公墓靈骨塔下，先合力將趙寅昌之身
    體部分屍體棄置該處，嗣再驅車前往台中縣大肚鄉瑞井村飛
    彈連營區外，由丙○○將趙寅昌頭顱棄置於草叢內。待棄屍
    完畢後，二人將車返還予卓炳煌後再回到住處，因見之前拖
    行屍體時有血跡遺留於馬路上，二人又在附近覓得沙子舖在
    馬路上以湮滅血跡。隔日戊○○要求丙○○留下幫忙整理搬
    家衣物，到了晚上十時三十分許，戊○○因怕屍體丟的太淺
    容易遭人發現，二人再騎乘機車前往遺棄趙寅昌身體部分屍
    體處，由丙○○將屍體往山坡下推得更深，完畢後回到住處
    ，戊○○將趙寅昌之ＯＫＷＡＰ牌行動電話一支交給丙○○
    ，丙○○始搭車回到台北。嗣因丙○○良心發現，又怕戊○○將殺人罪責推給伊，乃於同年七月十五日攜同上開兇刀、
    死者趙寅昌之前開行動電話、在戊○○住處取得由戊○○所
    書寫之「Ｌｏｖｅ愈深、Ｌｏｖｅ愈重、Ｌｏｖｅ愈多、Ｌ
    ｏｖｅ不放、一個人、一場夢、情字割憨人、身軀濕」之字
    條及戊○○贈與伊之另一支摩托羅拉行動電話，向內政部警
    政署刑事警察局舉發戊○○，並於製作筆錄後之九十三年七
    月十六日十五時許，帶同刑事警察局之警員分別於台中縣大
    肚鄉監理站旁之飛彈連營區○○路旁草叢內及同鄉○○路回
    教公墓靈骨塔坡坎下方尋獲死者趙寅昌之頭部（由三個黑色
    塑膠袋裝，臉部以四條膠帶貼住）及身體（由六個黑色塑膠
    袋裝及三個尼龍帆布袋裝，開口處以青綠色塑膠繩縫合），
    並在案發現場採得塑膠繩四條（黃色三條、藍色一條）、黑
    色塑膠袋三個，在台中縣龍井鄉○○路二巷屈臣氏旁之舊衣
    回收箱扣得趙寅昌之上衣，再於九十三年七月十六日晚上六
    時許，在台北市西爾頓飯店前尋獲戊○○並於戊○○之背包
    內扣得死者趙寅昌之戒指一枚。
二、案經台中市警察局烏日分局報請台灣台中地方法院檢察署檢
    察官偵查起訴。
　　　　 理   由
一、訊據被告戊○○固坦承與被告丙○○共同遺棄屍體，惟矢口
    否認有殺人及毀損屍體之犯行，辯稱：趙寅昌吃完安眠藥不
    久，丙○○自行到了伊住處後發現趙寅昌，丙○○與趙寅昌
    一言不合發生爭執進而打鬥，丙○○遂將趙某先以棉被悶死
    ，復脫去趙寅昌的衣服，反覆上下左右以菜刀切下趙某頭顱
    ，旋即林某即計畫棄屍，整個過程均由丙○○所決定云云。
    被告丙○○則否認有遺棄屍體犯行，辯稱：當日係因戊○○
    約伊南下，進門後即發現黑色塑膠袋，雖有參與買麻袋、包
    裝、搬運屍體及遺棄屍體等，但伊不知塑膠袋內裝有屍體，
    伊僅是高度懷疑而已，是事後發現戊○○所寫之紙條，伊始
    覺得有蹊蹺，乃向刑事局自首舉發云云。
二、經查：
（一）被告戊○○部分：
      １、死者趙寅昌遭殺害後分屍並棄屍二處，業經台灣台中
          地方法院檢察署檢察官相驗屬實，製有相驗照片、相
          驗屍體證明書，並有現場照片十六幀、現場圖、路線
          圖各一張附卷可稽。又扣案菜刀上之ＤＮＡ及車號六
          Ｌ─０五四三號上保險桿上之ＤＮＡ，均與死者趙寅
          昌之ＤＮＡ─ＳＴＲ型別相同，亦有93年8月31日刑
          醫字第0930148318號內政部警政署刑事警察局鑑驗書
          一份附卷可憑。復查前開自用小客車係被告戊○○主
          動向車主卓炳煌借得，亦據證人卓炳煌於偵查中結證
          明確，再死者趙寅昌遭棄屍所用之尼龍帆布袋購自於
          萬大麻袋行，亦經該麻袋行之老闆黃麗美於偵查中結
          證明確，且案發後警方於被告戊○○之背包內扣得趙
          寅昌之戒指一枚，亦有扣押筆錄及扣押物品目錄表各
          一份在卷可憑，核與被告戊○○、丙○○自承渠等共
          同棄屍之過程相符。
      ２、被告戊○○於案發當晚十一時十三分許確曾發送內容
          為：「阿娜答晚上比較涼要多穿一點衣服勉（免之誤
          ）得著涼讓我心疼了喔還有昨天你尚未完成要做的愛
         　只要你來我一定馬上服務讓你滿意為止等你我也不
           倦念倒是一種幸福吧」之簡訊給死者趙寅昌，此業
           據被告戊○○於偵查中自承在卷（見九十三年度偵
           字第一二八六五號偵查卷第四卷第一百九十頁），
           並有扣案門號0000000000號手機一支、簡訊譯文一
           紙、和信電訊股份有限公司93年7月28日函覆通聯紀
           錄一紙附卷可憑。
　　　３、死者趙寅昌死亡前胃中含有中效期之安眠鎮靜藥物，
          嗣遭前頸、左前頸、右頸部之生前切割傷，最後再為
          左後側及向後之割頸致出血性休克死亡，可證死者趙
          寅昌確因服用安眠藥後失去抵抗能力，以菜刀切割其
          左前頸及右頸導致出血性休克死亡，死後再被菜刀將
          頭顱切下與身體分離無訛，業據台灣台中地方法院檢
          察署檢察官囑託法務部法醫研究所鑑定死者趙寅昌死
          因，製有內容為：「（一）…依解剖所見，右、前頸
          皮膚及前頸氣管雙側包括頸動靜脈周圍有生前切割傷
          。部分喉頭、左、後頸部之軟組織、頸椎及皮膚有死
          後之割頸傷。研判死者頭頸部應有前頸、左前頸、右
          頸部之生前切割傷，最後再為左後側及向後之割頸，
          故研判為左前頸及右頸之切割可為連貫或單一多次切
          割而完成生前之割頸傷後，最後在不知原因之情況下
          ，快速且在呈現皮膚張力下單一刀將頭顱與軀幹分離
          。
          （二）死者體液至少含兩種二氮平類安眠鎮靜藥物包
          括尿液含有Ｔｒｉａｚｏｌａｍ俗稱小白板（ｈａｌ
          ｃｉｏｎ），為強力（Ｐｏｔｅｎｔ；低劑量即可發
          生藥效）及短效（快速作用且作用時間短）安眠鎮靜
          藥物，０‧１２５至０‧２５ｍｇ，故僅需極低劑量
          即可達到昏睡狀態，另死者胃中亦含有Ｅｓｔａｚｏ
          ｌａｍ（ｅｕｒｏｄｉｎ），即為中效期之安眠鎮靜
          藥物，一般生理單一劑量為１至２ｍｇ，若與ｈａｌ
          ｃｉｏｎ合用有加成性，可加重睡眠、昏睡或失去意
          識之狀態。此類藥物在高熱、日曬及死後變化等狀況
          下，在組織及體液內可受上述因素影響並降低藥物之
          檢測濃度。死者生前無明顯喝酒狀。（三）死者體液
          中尿液及胃內容物少，經毒物化學分析，有安眠藥成
          分。死者無明顯器官功能性之病理變化，死亡方式為
          非自然死之他殺死亡案件，死後被切割棄屍應是刑事
          命案。由死者肺臟無明顯水腫或鬱血，肺重未高於四
          ００公克，研判無生前遭明顯悶扼窒息常見之肺水腫
          、鬱血變化，可排除生前悶扼之可能。綜合研判死者
          可能在安眠藥之影響下失去抵抗能力，遭銳器切割頸
          部致出血性休克死亡，死者死亡後遭切割頭部，致頭
          部與軀體分離。（四）由頸部皮膚之切割型態推定凶
　　　　　器為銳利刀器，符合一般輕重型菜刀之凶器型態傷。
　　　　　」，鑑定結果為「死者生前服用小白板（Ｈａｌｃｉ
          ｏｎ）及Ｅｓｔａｚｏｌａｍ（ｅｕｒｏｄｉｎ）安
          眠鎮靜藥後遭銳器割頸致出血性休克死亡。」等語之
          法醫研究所（93）法醫所醫鑑字第1073號鑑定報告一
          份在卷足憑。
　　　４、雖被告戊○○辯稱：死者平日有服用安眠藥之習慣，
          案發當天晚上，死者自行將其於澄清醫院所拿的安眠
          藥拿去服用云云，惟查：死者生前除有結石疾病至台
          中榮民總醫院就醫並領取止痛劑、肌肉鬆弛劑及胃藥
          外，並無其他疾病，有死者趙寅昌之健保就醫記錄及
          台中榮民總醫院函一紙附卷可憑，並經死者之妻謝嘉
          靜及弟弟趙國璋於偵查中證稱：死者向來不喜歡吃藥
          ，根本不可能服用安眠藥等語明確，況死者係因被告
          戊○○所發之前開內容曖昧之簡訊內容才到被告黃麗
          燕之住處，焉有可能在到達戊○○之住處後，卻想早
          點睡覺而服用安眠藥？足認被告戊○○前開辯解，顯
          屬虛構。
    　５、另被告戊○○辯稱：死者趙寅昌到達伊住處後，自行
          服用伊於澄清醫院取得之安眠藥，因丙○○自行到了
          伊住處後在樓下喊叫，趙寅昌聽見後叫伊將丙○○帶
          上來，丙○○發現趙寅昌在場，二人一言不合發生爭
          執進而打鬥，丙○○遂將趙某先以棉被悶死，事後得
          知林某將頭顱切下，伊有衝出去喊救命，被告丙○○
          將伊拉回來，並打伊云云。惟查：
    　（１）死者趙寅昌無悶扼窒息常見之肺水腫、鬱血變化，
            排除生前悶扼之可能，有前開鑑定報告一紙附卷可
            憑。
　　　（２）被告丙○○係於九十三年七月九日晚間於台北接獲
　　　　　　戊○○之電話後搭車南下，七月十日凌晨零時十六
　　　　　　分尚在台北松山區；同日凌晨一時三十三分在桃園
  　　　　　縣蘆竹鄉；同日凌晨二時三十三分在苗栗縣銅鑼鄉
    　　　　，同日凌晨三時四十五分到達台中縣龍井鄉○○路
      　　　二十一號福客多便利商店門口，直到同日凌晨五時
        　　二十七分才由被告戊○○將被告丙○○子載走，有
          　和信電訊0000000000號手機之通聯紀錄一份在卷可
            憑，並經台灣台中地方法院檢察署檢察官調閱當日
            福客多便利商店監視錄影帶並勘驗無訛，製有勘驗
            筆錄一紙附卷可憑，並經證人即福客多店員吳文佑
            到庭證述屬實。顯見被告丙○○並非自行到戊○○
            住處，更未有在樓下喊叫之舉，而是由被告戊○○
            騎乘機車將被告丙○○載回住處，以被告戊○○與
            死者之關係，斯時，死者應已死亡，否則被告黃麗
            燕豈會在預知趙寅昌與丙○○在深夜碰面，必定有
            衝突之情形下，仍搭載丙○○回家？
　　　（３）又案發地點為約莫六、七坪大，擺上床、櫃，已無
  　　　　　多餘空間，有現場照片及現場平面圖附卷可憑，復
    　　　　查死者趙寅昌屍體經肉眼觀察結果，其生前耳、鼻
      　　　、口、頸部、腹部及四肢均無外傷，亦有前開鑑定
        　　報告一份附卷可憑，末查案發地點樓上住戶於案發
          　當晚並未發現樓下有何異狀，亦未聽聞有何聲響，
            業據證人即案發地點樓上住戶胡育銘及黃健霆於偵
            查中結證明確，顯見死者生前並無與何人打鬥之情
            ，被告戊○○亦未曾喊過救命，更未有被丙○○拉
            回且毆打之事。
　　　（４）另被告戊○○於案發後，於警訊、偵訊時均坦承殺
  　　　　　害趙寅昌，有警訊、偵訊筆錄可憑，參以被告戊○○稱死者係其最心愛之人，而其與被告丙○○僅為
      　　　普通朋友等情，倘趙寅昌確為被告丙○○所殺，則
  　　　　　被告戊○○於案發後，自不可能未替愛人申冤，卻
    　　　　反而為一個普通交情之人頂替殺死其愛人之罪，且
      　　　被告戊○○於案發後聯絡借車、購買麻袋，且於案
        　　發後尚與曾到案發地點打包被告戊○○搬家欲轉贈
          　物品之沈碧蓮有說有笑，除據證人卓啟煌、黃麗美
            於偵查中結證屬實外，並經證人沈碧蓮到庭結證明
            確，在在顯示被告戊○○對於死者趙寅昌被殺害、
            肢解及棄屍之經過，沒有任何因驚嚇而手足無措之
            情形，倘死者趙寅昌係遭被告丙○○所殺害，何以
            致此？再參酌被告戊○○最先供稱殺害死者之手法
            ，係因死者衝向伊後，伊用刀使出全力往前砍，刀
            子遂卡在死者脖子上，嗣後見死者氣絕後，伊復將
            菜刀一次用力往下壓以致切斷頭顱等情，恰與上開
            法醫之鑑定報告所述死者遭殺害並切下頭顱之刀法
            不謀而合，若非被告戊○○下手殺害，何以剛好能
            「虛構」出正確之殺害及分屍刀法？
　　　（５）再被告戊○○於九十三年六月二十九日至中港澄清
　　　　　　醫院看診所開立之藥物中有Ｅｓｔａｚｏｌａｍ（
  　　　　　即為卷附澄清醫院病歷所載之ｅｕｒｏｄｉｎ藥物
    　　　　），而無Ｔｒｉａｚｏｌａｍ（Ｈａｌｃｉｏｎ）
      　　　安眠鎮靜藥物（被告戊○○於七月十日上午案發後
        　　始至澄清醫院看診取得前開藥物），倘死者趙寅昌
          　於案發前自行服用其於澄清醫院取得之安眠藥，何
            以死者趙寅昌胃內，除了Ｅｓｔａｚｏｌａｍ安眠
            鎮靜藥物外，尚有Ｔｉａｚｏｌａｍ（Ｈａｌｃｉ
            ｏｎ）安眠鎮靜藥物？是被告戊○○辯稱：死者趙
            寅昌自行服用被告戊○○於澄清醫院取得之安眠藥
            云云，亦不可採，此外復有扣案菜刀一把、黑色塑
            膠袋九個、尼龍帆布袋三個扣案可證。
　　　６、末被告戊○○固稱與死者感情很好云云，惟查：死者
          趙寅昌於案發前一年，即意欲與被告戊○○分手，故
          被告戊○○於案發前一年內到死者所經營之通訊行，
          死者趙寅昌即不太搭理被告戊○○，有時被告戊○○
          晚上十點多到通訊行賴著不走，曾經請警察將被告黃
          麗燕趕出去，於九十三年五、六月間被告戊○○與死
          者趙寅昌時有爭吵，死者趙寅昌告訴員工施政賢，以
          後如果被告戊○○賴著不走，就請警察來，嗣被告黃
          麗燕賴著不走的次數頻繁，一個月約有二、三次等情
          ，業據死者趙寅昌之員工即證人施政賢於偵查中結證
          明確，又被告戊○○曾於九十三年三月初將死者趙寅
          昌之自用小客車開走，死者趙寅昌與死者趙寅昌之友
          人徐盛全有參與追車，經要求還車，仍拒不下車，並
          將自用小客車以時速一百八十公里之高速衝上高速公
          路，直到警察開槍並作勢要以警車衝撞後始下車，同
          年六月間死者趙寅昌之車子遭噴漆，趙寅昌亦懷疑係
          被告戊○○所為乙節，亦據證人徐盛全於偵查中結證
          明確，是以案發前被告戊○○與死者趙寅昌之感情，
          顯已處於交惡狀態，足認被告戊○○由愛生恨之殺人
          動機，至為明確。
      ７、另參酌被告戊○○經送法務部調查局測謊結果，就（
          一）渠沒有動手殺害趙寅昌（二）渠沒有參與分割趙
          寅昌的屍體（三）渠沒有參與搬運、丟棄屍體等問題
          ，均呈情緒波動反應，研判有說謊情形，並有該局九
          十三年十月十四日測謊報告書及測謊鑑定過程參考資
          料附卷可憑。
      ８、綜合上開事證，被告戊○○供稱死者係丙○○所殺乙
          節，毫無足採，被告戊○○殺人、毀損及遺棄屍體罪
          證明確，堪以認定。
（二）被告丙○○部分：
      １、被告丙○○於九十三年七月十五日晚上至內政部警政
          署刑事警察局舉發本案，刑事局員警帶同被告丙○○
          尋獲本案死者趙寅昌之屍體等情，有台中縣警察局烏
          日分局處理相驗案件初步調查報告及報驗書一紙、林
          俊成警訊筆錄一份、台中縣警察局刑警隊刑案現場勘
          查報告表三紙、刑案現場平面圖二紙及勘查相片八十
          九幀附卷可憑，並經台灣台中地方法院檢察署檢察官
          相驗屬實，製有相驗照片、相驗相驗屍體證明書可稽
          。又被告丙○○交付員警之菜刀上之ＤＮＡ及車號六
          Ｌ─０五四三號上保險桿上之ＤＮＡ均與死者趙寅昌
          之ＤＮＡ─ＳＴＲ型別相同，亦有93年8月31日刑醫
          字第0930148318號內政部警政署刑事警察局鑑驗書一
          份附卷可憑，核與被告戊○○、丙○○自承渠等共同
          棄屍之過程相符。
      ２、被告丙○○雖未參與殺人及分屍，已如前述，然其為
          被告戊○○搬運屍體時，因屍體太重致紙袋破箱，嗣
          後來一同購買帆布袋後，看見被告戊○○一層一層地
          縫合，且戴上手套（見偵查卷第三卷第二十九頁），
          另拖行屍體至馬路上時，兩度發現袋子外滲出血水，
          被告戊○○有馬上擦拭，並與被告戊○○一同舖砂子
          掩飾，又於丟棄屍體後，隔日再度前往丟棄現場將屍
          體推深一點，又被告戊○○要求被告丙○○共同丟棄
          之物品中，有一大袋裝有死者趙寅昌身體及一小袋裝
          有死者頭顱，分別丟到大肚山公墓對面山溝內及大肚
          山飛彈部隊軍營旁之草叢裡等情，均據被告丙○○自
          承在卷，核與被告戊○○所供相符，並有台中縣警察
          局烏日分局處理相驗案件初步調查報告一紙、相片十
          幀附卷可憑，被告丙○○難謂其不知袋內裝有屍體之
          事，被告丙○○雖另辯稱：被告戊○○斯時向其佯稱
          那是充氣娃娃之人造血云云，然以現今一般市售之充
          氣娃娃，為求乾淨不可能有任一款式尚製造人造血以
          求逼真，此依常理應可輕易推論得知，則其上開所辯
          ，亦顯不符常情。再參以人之屍體與充氣娃娃二者之
          重量有天壤之別，此乃眾所週知之事實，且一般人應
          可輕易分辨，則被告丙○○在將屍體抱起裝箱及拖行
          放置車內時，如何再深信麻袋及塑膠袋所放為充氣娃
          娃？又若僅為棄置充氣娃娃，何需大費周章用層層塑
          膠袋及帆布袋加以包裹，再縫合後以車搭載並棄置荒
          郊野外，且將二袋分置二處，復於棄置後再次將麻袋
          推入深谷？避免遭人發現，在在均與常理不合，是被
          告丙○○前開所辯，顯悖於常情，不足採信。
      ３、況被告丙○○於本院訊問時坦承：搬運屍體時感覺所
          搬運之物品像是人，並且在拿到裝有死者頭顱之小袋
          子時嚇了一跳（見本院九十三年度聲羈字第四０六號
          第七頁、第八頁），另於偵訊中坦承：其移動屍體時
          發現手上有血（見偵查卷第四卷第一八一頁），並坦
          承對丟棄屍體之地點有提供建議（見偵查卷第一卷第
          九十八頁），又於警訊中坦承：其建議被告戊○○請
          垃圾車載走，被告戊○○回答說：如果可以的話，我
          早就做了等語（見偵查卷一卷第二十九頁），是被告
          丙○○顯然知悉其於案發時丟棄之二袋物品為屍體，
          至為明確。
      ４、綜上所述，被告丙○○共同觸犯遺棄屍體，事證明確
          ，同堪認定。
三、核被告戊○○所為，係犯刑法第二百七十一條第一項之殺人
    罪、同法第二百四十七條第一項之損壞屍體及遺棄屍體罪；
    被告丙○○所為，係犯刑法第二四十七條第一項之遺棄屍體
    罪。被告二人所犯遺棄屍體罪部分，有犯意聯絡及行為分擔
    ，俱為共同正犯。被告戊○○所犯上開三罪，具有方法、結
    果之牽連關係，應依同法第五十五條後段牽連犯之規定，從
    一重依刑法第二百七十一條第一項之殺人罪處斷（遺棄及毀
    損屍體二罪，具有方法結果之牽連關係，應從一重論以毀損
    屍體罪，最高法院八十二年台上字第一０九五號著有判決可
    參。另查被告戊○○殺人後隨即於同一案發現場肢解死者趙
    寅昌，並遺棄其屍體，其遺棄及毀損屍體犯行，顯為殺人湮
    滅罪證之方法，三罪間具有方法、結果之牽連關係，亦經最
    高法院八十六年台上字第三六七九號、八十六台上字第三０
    七一號著有判決可參）。次按刑法第六十二條規定之自首，
    以對於未發覺之罪，向有偵查權之機關或公務員自承犯罪，
    進而接受裁判為要件（最高法院九十年台上字第五四三五號
    判決參照），經查：本案被告丙○○於九十三年七月十四日
    晚上偕同親友向員警丁○○告知前開丟棄屍體之情事後，於
    次日到刑事警察局偵一隊告知前開情事，並配合找尋屍體，
    惟並未坦承犯罪，有前開被告丙○○之警訊筆錄一份可憑，
    並經證人即台北市保安大隊員警丁○○到庭結證明確，另經
    本院函詢本案發現之經過，由內政部警政署刑事警察局以九
    十三年十二月六日九十三刑偵一字第09302308 99號函覆本
    院在案，雖被告丙○○表示如果伊所丟棄之二袋物品為屍體
    ，伊願意負法律責任，惟被告丙○○於九十三年七月十四日
    與台北市保安大隊員警丁○○面談時及於九十三年七月十五
    日在刑事警察局偵一隊製作筆錄時，均未坦承犯罪，尚辯稱
    ：伊不知道所丟棄之物品為屍體云云，其縱令表示不規避法
    律責任，仍與前開自首之要件不符，是公訴人認被告丙○○
    所係自首犯罪云云，容有誤解。再查：被告戊○○於案發前
    ，以內容曖昧之簡訊內容計誘死者趙寅昌到伊住處，並先聯
    絡被告丙○○，利用丙○○幫伊處理屍體，且下藥迷昏死者
    趙寅昌再加以殺害，心思細密，準備周延，足徵被告戊○○
    於案發時沒有任何跡象顯示伊有心智異於常人之處，又被告
    戊○○於案發前，除因睡眠障礙，曾到澄清醫院之家醫科就
    診外，並無任何精神科之求診紀錄，有中央健康保險局保險
    對象門診就醫紀錄明細表一份、國立台灣大學醫學院附設醫
    院、行政院國軍退除役官兵輔導委員會台中榮民總醫院、林
    新醫院病歷資料影本各一份在卷可憑，再參以本院囑託行政
    院國軍退除役官兵輔導委員會台中榮民總醫院對被告戊○○
    案發時之精神狀況施以鑑定之結果，經該院研判被告戊○○
    於案發時並未達精神耗弱或心神喪失之程度，有該院九十四
    年五月五日中榮醫企字第0940002018號函覆鑑定報告一紙附
    卷可憑，雖該鑑定報告並未有鑑定團體之組成人員具結之結
    文，惟按刑事訴訟法第二百零八條第一項規定，法院或檢察
    官得囑託醫院、學校或其他相當之機關鑑定，或審查他人之
    鑑定。第二項規定，第二百零三條至第二百零六條之規定，
    於前項情形準用之；其須以言詞報告或說明時，由受囑託機
    關實施鑑定或審查之人為之。就第二百零二條鑑定人應於鑑
    定前具結之規定，並未準用，足見囑託機關鑑定，並無必須
    命實際為鑑定之人為具結之明文（最高法院八十六年台上字
    第三八七三號判決參照），又前開鑑定報告係本院囑託前開
    醫院為鑑定，該院以醫學院醫學系畢業，領有醫師執照，有
    多年臨床經驗之精神科醫師二人及大學心理系畢業，領有心
    理師執照並有多年臨床經驗之心理師一人組成之醫療團隊，
    腦波檢測結果並由神精內科專科醫師判讀，以「魏氏成人智
    力量表」及「基本人格量表為工具」，並依據最高法院二十
    六年渝上字第二三七號判例及林憲醫師發表於「台灣醫學雜
    誌」上之文章「精神疾病患者刑事責任能力之精神病理研究
    」為主要依據，而為前開鑑定判斷，並就鑑定之結果詳為說
    明，亦有該院九十四年六月九日中榮醫企字第0940002657號
    及該院九十四年七月七日中榮醫企字第0940003163號函在卷
    可憑，足認前揭鑑定報告之結果，應具有相當之可憑性，俾
    供本院參酌判斷，是以辯護人認前開鑑定報告欠缺證人結文
    且未經交互詰問，無證據能力，另請求送請其他鑑定機關再
    予鑑定云云，容有誤會，且無必要，附此敘明。爰審酌被告
    戊○○因同居人即被害人趙寅昌欲與其分手而心生怨恨，竟
    計誘被害人，再下藥迷昏被害人後，在被害人完全無法反抗
    時，直接以菜刀砍殺被害人，復於被害人死亡後肢解被害人
    ，利用被告丙○○共同遺棄屍體，犯罪手段緊密週延，且異
    常殘忍，對被害人家屬造成嚴重之創傷，復於案發後供詞反
    覆，甚至嫁禍被告丙○○，且並未能與被害人家屬達成和解
    ，顯然毫無悔意，本應處以極刑，惟念及被告戊○○並無不
    良素行（有台灣高等法院被告全國前案紀錄表一紙在卷可憑
    ），平日並無可能殺人之特別粗暴情狀，難謂其性格冷酷、
    殘忍到不可矯正之地步，復查被告戊○○自承其曾為死者墮
    胎（被告戊○○曾經墮胎之事實，有楊慶華婦產科函一紙，
    並經證人甲○○結證明確），顯見被告戊○○對死者趙寅昌
    感情之投入相當之深，復因死者不願繼續交往產生嚴重之感
    情困擾，再參以被告戊○○長期以來，個人情緒適應不良及
    曾因車禍腦傷而有人格改變之情形（此有前開醫院鑑定報告
    書一份及台灣大學附設醫院病歷一份在卷可憑），顯因情緒
    嚴重困擾（但尚未達精神耗弱之程度，已如上述）而鑄下大
    錯，對於此種感情困擾所引發之殺機，縱令判處其極刑，亦
    難以對社會大眾產生威懾之預防犯罪之效果，對被害人家庭
    所造成之損害，亦無法以被告戊○○之死刑來彌補撫平，是
    本院綜合上情，認公訴人求處被告戊○○死刑，尚屬過重，
    爰量處被告戊○○無期徒刑，並宣告褫奪公權終身，以昭懲
    誡。另審酌被告丙○○素行良好，且有正當工作，遇人不淑
    ，因愛成痴，致與被告戊○○共同遺棄屍體，惟犯後配合警
    方找到死者之屍體，並因而查獲本案，犯後態度尚稱良好等
    一切情狀，量處主文所示之刑。扣案之菜刀一把為被告戊○○所有，業據被告戊○○自承在卷，且為被告戊○○供犯罪
    所用之物，有93年8月31日刑醫字第0930148 318號內政部警
    政署刑事警察局鑑驗書一份在卷可憑，又遺棄屍體所用之黑
    色塑膠袋九個、尼龍帆布袋三個（包括縫合其上之塑膠繩）
    ，為被告戊○○所有供遺棄屍體所用之物，業據被告戊○○
    、丙○○自承在卷，有台中縣警察局刑警隊刑案現場勘查報
    告表一紙附卷可憑，依法均併予宣告沒收。另縫合前開帆布
    袋所用之針，並未扣案，且形式不明，為免將來執行之困難
    ，不予宣告沒收。再被告戊○○為何將死者臉部貼上膠帶，
    原因不明，且難認該行為係毀損屍體之一部分，復與遺棄屍
    體之作為無關，本院認該膠帶並非供犯罪所用之物，亦不予
    宣告沒收，均附此敘明。
據上論斷，依刑事訴訟法第二百九十九條第一項前段，刑法第二
十八條、第二百七十一條第一項、第二百四十七條第一項、第五
十五條，第三十七條第一項、第三十八條第一項第二款，判決如
主文。
本案經檢察官乙○○到庭執行職務。
中　　華　　民　　國  　　94　　年　　8　　月　　16 　日
                  刑事第九庭  審判長  法  官  黃文進
                                      法  官  陳思成
                                      法  官  陳如玲
上正本證明與原本無異。
如不服本判決，應於送達後十日內向本院提出上訴狀（須附繕本
），上訴於台灣高等法院台中分院。
中　　華　　民　　國　  　94　　年　　8　　月　　16 　日
                                      書記官  楊賀傑
附錄論罪科刑法條
中華民國刑法第二百七十一條第一項：
殺人者，處死刑、無期徒刑或十年以上有期徒刑。
中華民國刑法第二百四十七條第一項：
損壞、遺棄、污辱或盜取屍體者，處六月以上五年以下有期徒刑
